【裁判字號】    95,簡上,23
【裁判日期】    950809
【裁判案由】    詐欺等
【裁判全文】
臺灣屏東地方法院刑事判決  95年度簡上字第23號
上  訴  人  臺灣屏東地方法院檢察署檢察官
被      告  甲○○
                      3號
上列上訴人因被告詐欺案件，不服本院95年簡字第1550號中華民
國95年12月14日刑事簡易判決（94年度偵字第5107號）提起上訴
，本院判決如下：
    主  文
上訴駁回。
    事實及理由
一、本件經本院審理結果，認原審以被告確實有提供存摺帳戶以
    幫助他人詐欺之犯行，依修正前刑法第56條、第47條、第28
    條、第30條、第339 條第1 項之規定，判處被告有期徒刑6
    月，如易科罰金以銀元300 元折算一日，其認事、用法、量
    刑等均無不當，應予維持，並引用後附第一審判決所載之事
    實、證據及理由。
二、公訴人上訴意旨以被告提供存摺、帳戶給他人，應可預見取
    得之人有可能從事常業詐欺之行為，而該取得被告存摺之詐
    欺集團亦確以被告之存摺從事多次詐欺犯行，而該多名遭詐
    欺之被害人亦將被詐欺之款項匯入被告上開帳戶中，可見取
    得被告存摺之人或集團確係以反覆實施詐欺行為為目的之常
    業詐欺犯，原審認被告所為僅係連續普通詐欺（對於乙○○
    一人）之幫助犯，尚有未洽。然查，依本案之聲請簡易判決
    處刑書所載之犯罪事實，僅認定被告所提供之存摺、帳戶被
    詐欺集團用以向被害人乙○○一人詐欺後匯入款項，並未提
    及該存摺、帳戶另被用以向其他人詐欺，而該案之偵查卷內
    亦無任何此部分之證據，再經本院當庭及函請公訴人就此部
    分提出證據，公訴人亦未對此部分主張為舉證，自應為有利
    於被告之認定，原審因而認為被告所為僅構成連續普通詐欺
    之幫助犯，於法並無不合，故尚難認公訴人之上訴有理由，
    自應駁回其上訴。
三、按行為後法律有變更者，適用行為時之法律。但行為後之法
    律有利於行為人者，適用最有利於行為人之法律，刑法第2
    條第1 項定有明文，茲因刑法業於94年2 月2 日經修正公布
    ，並於原審判決後之95年7 月1 日施行，其中關於本件論罪
    科刑所適用之有以下之修正，自屬行為後法律有變更，爰詳
    述如下：
 （1）關於罰金刑之科刑標準，修正後刑法第33條第5 款係規定
      「罰金：新臺幣1,000 元以上，以百元計」，而修正前同
      條款係規定「罰金：1 元（銀元，即新台幣3 元）以上」
      之規定，是關於罰金最低本刑部分，修正後之規定較不利
      被告，故依上開刑法第2 條第1 項本文規定，就動產擔保
      交易法第38條之罰金刑部分，應適用修正前刑法第33 條
      第5 款規定科處。
 （2）被告行為後，刑法第56條連續犯之規定業經刪除，則被告
      上開施用第一級毒品多次之犯行，因行為後新法業已刪除
      連續犯之規定，此刪除雖非犯罪構成要件之變更，但顯已
      影響行為人刑罰之法律效果，自屬法律有變更，依新法第
      2 條第1項規定，經比較新、舊法結果，認應適用較有利
      於被告之行為時法律修正前刑法第56條規定，論以連續犯
      （最高法院95年第8 次刑事庭會議決議參照）。
 （3）就累犯之適用問題，被告於有期徒刑執行完畢5 年內故意
      再犯本件有期徒刑以上之罪，且關於刑法第47條累犯之規
      定，不論依修正前之刑法第47條，或修正後之刑法第47條
      第1 項之規定，均構成累犯，對被告而言，修正後法律並
      無較有利被告，自應依修正前之刑法第47條規定，論以累
      犯。
 （4）關於刑法第30條規定，此次修正僅將法文「幫助他人犯罪
      」修正為「幫助他人實行犯罪行為」，並將「從犯」一語
      ，修正為「幫助犯」，以資明確，至於刑責「得按正犯之
      刑減輕之」之法律效果則未修正，是對被告而言，並無有
      利或不利之問題。
 （5）關於刑法第28條規定，此次修正僅將法文「共同實施犯罪
      」修正為「共同實行犯罪」，對被告而言，並無有利或不
      利之問題。
 （6）關於易科罰金之折算標準，修正後刑法第41條第1 項修正
      提高為「以新臺幣1,000 元、2,000 元、3,000 元折算一
      日」，並刪除「因身體、教育、職業或家庭之關係，執行
      顯有困難者」之條件，第2 項增訂「前項規定於數罪併罰
      ，其應執行之刑未逾6 月者，亦適用之」，而修正前刑法
      第41條第1 項規定「得以1 元以上3 元以下折算1 日（復
      依修正前罰金罰鍰提高標準條例第2 條規定，係就原定數
      額提高為100 倍折算1 日即銀元100 元以上300 元以下折
      算1 日）」，故關於易科罰金折算標準，以修正前之折算
      標準對被告較為利，故應依刑法第2 條第1 項本文規定，
      適用修正前刑法第41條第1 項前段、罰金罰鍰提高標準條
      例第2 條規定，定其易科罰金之折算標準。
 （7）是經本院綜合比較結果，認本件仍應適用修正前之刑法規
      定論處，原審法院就前述法律修正後之規定，雖未及比較
      適用，然經比較新舊法之結果，適用舊法之規定，對被告
      並無不利，亦即原審法院適用舊法之規定，並無不當，附
      此說明。
四、被告經合法傳喚，無正當理由不到庭，爰不待其到庭逕為判
    決。
五、依刑事訴訟法第368 條、第373 條、第371 條，判決如主文
    。
中    華    民    國      95     年   8    月    9    日
                  刑事第四庭     審判長法  官  莊鎮遠
                                       法  官  王以齊
                                       法  官  劉敏芳
以上正本證明與原本無異。
不得上訴
中    華    民    國    95    年    8     月    9     日
                                       書記官  薛慧茹


司法院資訊處製作；財團法人民間司法改革基金會備份。
